【裁判字號】    95,易,245
【裁判日期】    951018
【裁判案由】    傷害
【裁判全文】
臺灣臺北地方法院刑事判決               95年度易字第245號
公  訴  人  臺灣臺北地方法院檢察署檢察官
被      告  甲○○
上列被告因傷害案件，經檢察官提起公訴（94年度偵字第18515
號、94年度偵字第19497號），本院判決如下：
    主  文
甲○○傷害人之身體，處罰金新臺幣伍仟元，如易服勞役，以新
臺幣壹仟元折算壹日。
    事  實
一甲○○於民國九十四年五月二十日下午十一點左右，在臺北市
  文山區○○路○段二○四巷口，質問乙○○（另為判決）為何
  拐帶其女兒吳憶真時，因不滿乙○○對其回答：「你回去再打
  你女兒試試看」，除稱：「我管我女兒，關你什麼事」外，同
  時徒手推打乙○○之肩部，乙○○以手撥開甲○○後，雙方即
  基於普通傷害之犯意，互相扭打，乙○○之友人丙○○（另為
  判決）見狀，亦基於普通傷害之犯意，持安全帽毆打甲○○，
  致甲○○受有頭部挫傷、右拇指挫傷等傷害，乙○○則受有背
  部挫傷、右肩挫傷等傷害。嗣經吳憶真至臺北市政府警察局文
  山第一分局（下稱文山第一分局）報警，始為警查獲。
二案經乙○○訴請臺北市政府警察局文山第一分局報請臺灣臺北
  地方法院檢察署檢察官偵查起訴。
    理  由
一程序事項：被告以外之人於審判外之言詞或書面陳述，除法律
  有規定者外，不得作為證據，刑事訴訟法第一百五十九條第一
  項固有明文；惟被告以外之人於審判外之陳述，雖不符同法第
  一百五十九條之一至之四規定，而經當事人於審判程序同意作
  為證據，法院審酌該言詞陳述或書面陳述作成時之情況，認為
  適當者，亦得為證據。又當事人、代理人或辯護人於法院調查
  證據時，知有第一百五十九條第一項不得為證據之情形，而未
  於言詞辯論終結前聲明異議者，視為有前項之同意，同法第一
  百五十九條之五亦定有明文。本件公訴人及被告於本院準備程
  序及審判程序中對於本案相關證人於偵查中之證述暨其他相關
  具傳聞性質之證據資料之證據能力，均表示沒有爭執，且迄於
  言詞辯論終結前亦未聲明異議。本院審酌本案證人之陳述及證
  據資料作成時之情況，核無違法取證或其他瑕疵，認為以之作
  為證據為適當，前述證人於審判外之陳述及相關證據資料，自
  得做為證據。
二認定犯罪事實所憑的證據及理由：甲○○否認毆打乙○○，辯
  稱乙○○的傷是他自己弄出來的等語。本院認為：
(一)證人即同案被告丙○○於本院行準備程序時稱；當天甲○○跟
  他女兒、乙○○剛從警察局出來，乙○○與甲○○發生爭執，
  甲○○先動手打乙○○，我看到乙○○被打，我就拿安全帽打
  甲○○，我的想法是看到朋友被打，就順手幫朋友，是希望甲○○能夠停手，因為就當時就在警察局門口，也不想把事情弄
  大（本院九十五年三月十七日準備程序筆錄）等語。證人即被
  害人乙○○於檢察官訊問時稱：是甲○○打電話給我，找他女
  兒，但當時我沒有他女兒的消息，我又沒把他電話留下來，他
  女兒後來來找我，向我借五百元，並說她爸爸打他，她離家出
  走，後來甲○○再打電話來，約我到警局談，他女兒也在場，
  甲○○一直說我與他女兒發生關係，要告我，但因為承辦警員
  不在，我們就要離開，走到警局外時，我跟甲○○說以後有事
  好好說，不要動手動腳，甲○○誤會我干涉他，就走過來對我
  說『我管我女兒關你什麼事』，並用拳頭打我的肩膀，我就用
  手把他的手撥開，他就衝過來，我們就開始扭打，丙○○是從
  我後方過來，拿安全帽要打甲○○，有打到，我就轉過去抱住
  丙○○，甲○○就一直打我的背部，後來他女兒跑進去報案，
  警察出來看時我們才分開（偵卷第三十二頁）等語。
(二)被告之女吳憶真於當時曾向警員陳述被告動手毆打乙○○，並
  與乙○○、丙○○三人打架等過程，有文山第一分局受理各類
  案件紀錄表一份在卷可憑（真卷第五頁），顯示吳憶真於丙○○毆打被告時，仍停留於現場，而將其見聞向警員陳述，乙○○；丙○○前述陳述應可採信，被告確有毆打乙○○之行為，
  本件證據明確，已可認定被告四人有事實欄所載之犯行。
二論罪科刑之依據：被告所為，犯刑法第二百七十七條第一項傷
  害罪。
(一)新舊法適用：被告行為後，刑法已於九十四年二月二日修正公
  布，並於九十五年七月一日施行，修正後第二條第一項規定：
  「行為後法律有變更者，適用行為時之法律。但行為後之法律
  有利於行為人者，適用最有利於行為人之法律。」此項修正乃
  為符合刑法第一條罪刑法定主義之要求，貫徹法律禁止溯及既
  往原則，屬規範行為後法律變更所生新舊法律比較適用之準據
  法，無比較新舊法之問題，應逕適用修正後刑法決定新舊法之
  適用，先予敘明。又關於刑法修正後之新舊法比較，應就罪刑
  有關之一切情形，綜其全部罪刑之結果而為比較，最高法院九
  十五年五月二十三日著有九十五年度第八次刑庭會議決議可參
  。
(1)罰金刑：修正前刑法分則編有關罰金刑之貨幣單位為銀元，且
  依刑法分則編應處罰金者，應適用罰金罰鍰提高標準條例第一
  條、第四條之規定，亦即應按各該具體條文制定或修正之時間
  先後，定其提高之倍數。刑法修正後，刑法施行法增訂第一之
  一條，於九十五年六月十四日經總統公布，並自同年七月一日
  起施行，該條規定：「中華民國九十四年一月七日（註：立法
  院通過修正案之時間）刑法修正施行後，刑法分則編所定罰金
  之貨幣單位為新臺幣。九十四年一月七日刑法修正時，刑法分
  則編未修正之條文定有罰金者，自九十四年一月七日刑法修正
  施行後，就其所定數額提高為三十倍。但七十二年六月二十六
  日至九十四年一月七日新增或修正之條文，就其所定數額提高
  為三倍」。亦即自九十五年七月一日起，刑法分則編所定罰金
  之貨幣單位，由原來之銀元改為新臺幣，且九十四年一月七日
  刑法修正時，刑法分則編未修正之條文定有罰金者，自九十五
  年七月一日起，有關罰金之數額提高為三十倍。本件被告係犯
  刑法第二百七十七條第一項之罪，該罪有罰金刑之處罰，且自
  二十四年七月一日公布施行後即未再修正，依增訂刑法施行法
  第一之一條之規定，其罰金以新臺幣為單位，數額應提高三十
  倍。此與修正前之罰金以銀元為單位，適用罰金罰鍰提高標準
  條例之結果應提高十倍者，對被告而言並無不利（新臺幣與銀
  元之比例為一比三，換算結果亦為三十倍）。
(2)易服勞役之折算標準：被告行為時之刑法第四十二條第二項前
  段規定：「易服勞役以一元以上三元以下折算一日。」，其折
  算標準依修正前罰金罰鍰提高標準條例第二條前段規定，就其
  原定數額提高為一百倍折算一日，亦即被告行為時之易服勞役
  折算標準，以銀元一百元至三百元折算一日，即新臺幣三百元
  至九百元折算一日，惟修正後之刑法第四十二條第三項前段規
  定：「易服勞役以新臺幣一仟元、二仟元或三仟元折算一日。
  」比較修正前後易服勞役折算標準，以修正後之規定較有利於
  被告。
(3)綜合上述各條文修正前後之比較，以裁判時之法律較有利於行
  為人，自應適用修正後刑法之相關規定予以論處。
(二)本院審酌乙○○所受傷害輕微，被告亦受有傷害，但被告先出
  手毆打乙○○，事後又向乙○○、丙○○漫天要價，且犯後否
  認犯行等一切情狀，量處如主文所示之刑，並依修正後刑法第
  四十二條第三項諭知易服勞役之折算標準。
三適用之法條：刑事訴訟法第二百九十九條第一項前段，刑法第
  二條，修正後刑法第二百七十七條第一項、第四十二條第三項
  前段。
本案經檢察官熊南彰到庭執行職務
中    華    民    國    95    年    10    月    18    日
                    刑事第十五庭  審判長法  官  周祖民
                                        法  官  楊台清
                                        法  官  邱蓮華
上正本證明與原本無異黃永昌
如不服本判決，應於判決送達後10日內，向本院提出上訴狀。
                                        書記官  王黎輝
中    華    民    國    95    年    10    月    20    日
附錄論罪科刑法條
刑法第277條第1項
傷害人之身體或健康者，處三年以下有期徒刑、拘役或一千元以
下罰金。


司法院資訊處製作；財團法人民間司法改革基金會備份。
